【裁判字號】    98,上易,758
【裁判日期】    980527
【裁判案由】    詐欺
【裁判全文】
臺灣高等法院臺中分院刑事判決         98年度上易字第758號
上  訴  人
即  被  告  甲○○
上列上訴人因詐欺案件，不服臺灣臺中地方法院98年度易字第91
號中華民國 98年3月26日第一審判決（起訴案號：臺灣臺中地方
法院檢察署 97年度偵字第22540號），提起上訴，本院判決如下
：
    主  文
上訴駁回。
    理  由
一、按不服地方法院之第一審判決而上訴者，應向管轄第二審之
    高等法院為之。上訴書狀應敘述具體理由。上訴書狀未敘述
    上訴理由者，應於上訴期間屆滿後二十日內補提理由書於原
    審法院。逾期未補提者，原審法院應定期間先命補正。又第
    二審法院認為上訴書狀未敘述理由或上訴有第 362條前段之
    情形者，應以判決駁回之。刑事訴訟法第361條、第367條前
    段分別定有明文。又同法第372條規定：「第367條之判決及
    對於原審諭知管轄錯誤、免訴或不受理之判決上訴時，第二
    審法院認其為無理由而駁回上訴，或認為有理由而發回該案
    件之判決，得不經言詞辯論為之。」
二、次按，依刑事訴訟法第350條、第361條、第362條、第367條
    規定，不服地方法院之第一審判決而上訴者，須提出上訴書
    狀，並應敘述具體理由，為上訴必備之程式；其所提出之書
    狀未敘述上訴理由，或僅曾以言詞陳述上訴理由者，均應於
    上訴期間屆滿後二十日內補提理由書於第一審法院。第一審
    法院經形式審查，認逾期未補提上訴理由者，應定期間先命
    補正；逾期未補正者，為上訴不合法律上之程式，應以裁定
    駁回。倘已提出上訴理由，但所提非屬具體理由者，則由第
    二審法院以上訴不合法律上之程式，判決駁回。而所謂具體
    理由，必係依據卷內既有訴訟資料或提出新事證，指摘或表
    明第一審判決有何採證認事、用法或量刑等足以影響判決本
    旨之不當或違法，而構成應予撤銷之具體事由，始克當之（
    例如：依憑證據法則具體指出所採證據何以不具證據能力，
    或依憑卷證資料，明確指出所為證據證明力之判斷如何違背
    經驗、論理法則）；倘僅泛言原判決認定事實錯誤、違背法
    令、量刑失之過重或輕縱，而未依上揭意旨指出具體事由，
    或形式上雖已指出具體事由，然該事由縱使屬實，亦不足以
    認為原判決有何不當或違法者（例如：對不具有調查必要性
    之證據，法院未依聲請調查亦未說明理由，或援用證據不當
    ，但除去該證據仍應為同一事實之認定），皆難謂係具體理
    由，俾與第二審上訴制度旨在請求第二審法院撤銷、變更第
    一審不當或違法之判決，以實現個案救濟之立法目的相契合
    ，並節制濫行上訴（參照最高法院 97年度台上字第892號判
    決）。本件上訴人即被告甲○○（下稱被告甲○○）於民國
    98年4月6日所提起之刑事上訴狀，形式上雖提出書狀敘述上
    訴理由，略以：伊於 97年11月6日開庭時，請求檢察官調查
    ，司法調查被告本人所提出之任何疑點，至第二次開庭及第
    三次合議庭，被告本人更提出更多疑點事項請求司法調查，
    均未偵查，即認定終結，更誇張的是在起訴書中完全未調查
    就說被告為詐欺幫助犯，認定判決事件明確，被告無法接受
    司法未調查就判定被告已構成犯罪事實，綜上所述，被告所
    提出之種種疑點事項，司法完全不偵查，完全未回應被告所
    提事證，在判決收到時，並記載「無調查之必要」而駁回。
    司法是講求證據，對於被告本人所提之事證完全不採信，並
    完全不調查，被告完全無法接受如此草率之情形。難道被告
    所提之事項疑點就不是證據，完全漠視，被告亦無能力請求
    律師辯護，身為一個小老百姓，就該被如此對待嗎？被告請
    求再次司法調查，勿讓小老百姓就此對司法失望，方合情理
    。又自六月一日盜用帳戶事件發生後，銀行方面無通知伊帳
    戶已成為警示戶，且亦無警察人員告知，伊自公司會計於六
    月六日告知伊已被列為銀行警示帳戶後，立即主動於當日前
    往警察局備案。伊有固定住所與聯絡方法，如伊有販賣帳戶
    之事實，伊豈不知隨時有被逮捕之可能，竟還主動去警局備
    案，而被告當成嫌疑犯拘留？顯然伊無犯罪動機。況如果伊
    因缺錢而販賣帳戶，伊手中帳戶何止一本，一樣的罪，伊何
    以不多賣幾本以謀取更多獲益？難道伊少賣一本，罪會比較
    少也不會被逮捕？對於起訴書中說伊販賣帳戶給詐騙集團使
    用原因是因為伊存款提領到剩19元之事證，請問法官是否裡
    面剩十萬元而被盜用，即可以認定伊沒有販賣意圖？對於以
    上之陳述「若一個人因缺錢販賣帳號，且極有可能被判刑得
    一輩子背負詐欺罪名之狀況下」，對於此項結果會只是販賣
    一本帳戶因而值得？而且伊係在未經警察局和銀行告知之狀
    況下，自行去警局備案讓自己被捉？如此龐大之成本付出顯
    然不夠成為販賣帳戶之誘因與結果。另一般在網路上購物設
    定上之問題，應於在網路購物台上做變更動作，而非在網路
    上設定錯誤而聽信賣家跑去提款機做更改動作，此舉實在不
    符合常理。被害人既然會使用提款機，相信亦不只使用過一
    次，對於提款、匯款、更改設定等方式，難道一無所知？被
    害人提述被詐騙中有和賣家之互相通話記錄，被害人是否有
    告知警方賣家之網址及聯絡方式，以利警方追查其ＩＰ位址
    及電話持有人？如果有詳細查辦，伊相信應全跟伊無任何關
    聯。對於短短三小時內有二位受害者匯款且都於當日去報案
    ，伊亦好奇是怎樣的書那麼有吸引力，可以在短短時間之內
    就賣出，也讓被害者能夠不懷疑賣家，毫不猶豫的聽信賣家
    所言？從另一角度方面思考此事，伊亦可以合理懷疑被害人
    與偷取伊帳戶之小偷有關連存在。也許被害人被詐騙很可憐
    ，但伊沒犯罪卻要背上詐欺罪及擔付賠償受害者之伊又何其
    無辜？對於伊未盡到應保管帳戶之責任，這方面伊承認有疏
    失，對於造成被害人之損失，伊更深深表達歉意。但對於起
    訴書上犯罪之種種指控，伊未做過的事，伊絕對不能接受。
    司法是公正的，未做的事卻要認罪，如此只是姑息養奸，肥
    了那些詐騙集團，而他們躲在暗處偷笑。此等惡性循環，應
    早日揪出詐騙集團而不讓更多人受害。如果法官對於伊所提
    出之事項和伊是否有故意脫罪說謊之情形，伊願意接受測謊
    和所需之調查及配合云云。
三、本院查：
  (一)被告甲○○因不服地方法院第一審之判決，而於98年4月6日
    具狀提出上訴理由書狀敘明上訴理由，則依刑事訴訟法第36
    1條第2項條文、立法修正理由及上開最高法院判決意旨，被
    告倘已提出上訴理由，但所提非屬具體理由者，則由第二審
    法院以上訴不合法律上之程式，以判決駁回之。至於上訴理
    由是否具體，係屬第二審法院審查範圍，則不在命補正之列
    （參見法院辦理刑事訴訟案件應行注意事項第 162點），合
    先敘明。
  (二)經核上開被告甲○○所提之上訴理由，要非屬所謂之具體理
    由（即必須依據卷內既有訴訟資料或提出新事證，具體指摘
    或表明第一審判決有何採證認事、用法或量刑等足以影響判
    決本旨之不當或違法，而構成應予撤銷之具體事由，始克當
    之【例如：依憑證據法則具體指出所採證據何以不具證據能
    力，或依憑卷證資料，明確指出所為證據證明力之判斷如何
    違背經驗、論理法則】，參見最高法院 97年度台上字第892
    號判決意旨），據上所述，本件被告甲○○前開所執之上訴
    理由，俱未依法指摘或表明第一審判決有何採證認事、用法
    或量刑等足以影響判決本旨之不當或違法，而構成應予撤銷
    之具體事由，揆諸上開最高法院判決意旨，被告甲○○提起
    之第二審上訴不合法律上程式，爰不經言詞辯論，判決駁回
    上訴。
四、據上論斷，應依刑事訴訟法第367條前段、第372條，判決如
    主文。
中    華    民    國    98    年    5     月    27    日
            刑事第十一庭   審判長法  官   陳  朱  貴
                                 法  官   何  志  通
                                 法  官   胡  文  傑
以上正本證明與原本無異。
不得上訴。
                                 書記官   顏  子  良
中    華    民    國    98    年    6      月    1     日


司法院資訊處製作；財團法人民間司法改革基金會備份。
